【裁判字號】    92,交聲,395
【裁判日期】    921022
【裁判案由】    違反道路交通管理處罰條例聲明異議
【裁判全文】
臺灣桃園地方法院刑事交通事件裁定                九十二年度交聲字第三九五號
    原處分機關  交通部公路總局台北區監理所
    異  議  人
    即受處分人  甲○○
右列異議人因違反道路交通管理處罰條例案件，不服交通部公路局台北區監理所所為
中華民國九十二年九月五日北監自裁字裁四○－Ｃ00000000號違反道路交通
管理事件裁決書所為之處分（原處分案號：台北縣政府警察局舉發違反道路交通管理
事件通知單北縣警交字第Ｃ00000000號），聲明異議，本院裁定如左：
    主  文
異議駁回。
    理  由
一、異議意旨略以：異議人於案發時因未曾經此事，心中萬分害怕，並慮及當地為夜
    間照明不清之路段，且為彎道，角度甚大，如肇事後雙方車輛停於原地，實有不
    妥，為避免發生更重大之事故，遂將頭探出窗外，告知被害人呂正雄等人其欲下
    山求援，或因雙方均處於驚恐而未聽清楚，被告遂將車輛，約十分鐘巧遇一路人
    ，異議人向其借用電話報警處理，交談後方知該路人係被害人呂正雄之兄長，異
    議人即偕同被害人兄長於路旁等候警員前來處理，並無逃逸之行為。又異議人平
    日之工作為送貨員，駕照如遭吊銷影響生計至鉅，異議人深知此點，因此絕無肇
    事逃逸之舉云云。
二、按汽車駕駛人，駕駛汽車肇事致人受傷或死亡，應即採取救護或其他必要措施，
    並向警察機關報告，不得駛離；違者吊扣其駕照三個月至六個月；逃逸者吊銷駕
    駛執照，道路交通管理處罰條例第六十二條第一項定有明文。又汽車駕駛人曾依
    第六十二條第一項之規定吊銷駕駛執照者，終身不得考領駕駛執照，同法第六十
    七條第一項亦規定甚明。
三、本件異議人甲○○於九十二年四月二十三日二十時三十分許，駕駛車號二Ｌ─九
    三二０號之自用小客車，在台北縣林口鄉○○○路八里幹八之四號，撞擊呂正雄
    所駕駛搭載其母呂吳雪之車號八Ｕ─二五六一號之自用小客車而肇事，致呂吳雪
    因此受有頭部鈍傷併前額血腫、頸部肌肉拉傷、胸壁及左手肘挫傷之傷害後加速
    逃逸，惟為被害人呂正雄記下其所駕自用小客車之車號後報警，並通知其兄呂正
    亮駕車沿路尋找肇事車輛，嗣果於台北縣八里鄉渡船頭附近尋獲，而經台北縣政
    府警察局蘆洲分局員警舉發其有「駕駛自小客車二Ｌ─九三二０號肇事致人受傷
    逃逸」之行為，並填製台北縣政府警察局北縣警交字第Ｃ00000000號舉
    發違反道路交通管理事件通知單，異議人於應到案日期前到案陳述不服舉發，裁
    決機關認無理由仍於九十二年九月五日裁決處罰鍰新台幣三千六百元，並將車輛
    沒入，有前揭舉發違反道路交通管理事件通知單影本一件及裁決書一件附卷可稽
    ，異議人就其於右揭時地駕駛上開自小客車肇事，並致呂吳雪受傷後駛離現場等
    情，固無異詞，惟以：其下山係為求援，並非肇事逃逸云云置辯。
四、經查：被告右揭違規事實，業據證人呂正雄於本院調查時，到庭證述：伊當時駕
    車號八Ｕ─二五六一號之自用小客車由八里往林口方向行駛，車內連同母親呂吳
    雪共五人，途經肇事地時，先閃過一輛下山之車輛，而異議人則緊跟在該車之後
    ，並超越雙黃線衝過來，伊無從閃避，所駕自小客車後門至車尾之部位，遭異議
    人撞擊，致其母呂吳雪因此受傷，異議人之車輛於撞擊後雖亦打橫，惟異議人並
    未搖下車窗以查看肇事情況，一言不發即往山下加速逃逸，又當時撞擊力道很大
    ，伊所駕車輛後輪三腳架因此被撞斷而無法行駛，故先以電話報警，再通知其兄
    呂正亮肇事車輛之車色及車牌，請其沿路尋找，呂正亮見異議人所駕自小客車之
    車頭有被撞過，即將之攔停查問，異議人先則諉稱其車輛係先前遭撞，正欲駕至
    關渡修理，嗣因呂正亮逼問，才坦承肇事等語綦詳，並經證人即承辦員警陳泳同
    於本院調查時，當庭結稱：本件係證人呂正雄之兄呂正亮在半路攔獲異議人，我
    們趕至現場才知與八里派出所受理之林八公路山上車禍係屬同一，又呂正雄之母
    呂吳雪有受傷等語屬實，再參以異議人因本件違規行為，另犯刑法第一百八十五
    條之四駕駛動力交通工具肇事致人受傷而逃逸罪之部分，已由台灣士林地方法院
    檢察署檢察官提起公訴，經台灣士林地方法院刑事庭審理後，異議人亦於該院調
    查及審理中就肇事致人受傷而逃逸部分均坦承不諱，且業經該院於九十二年九月
    三十日以九十二年度交訴字第五九號刑事判決判處有期徒刑四月，緩刑二年在案
    ，此有臺灣高等法院被告全國前案紀錄表及上開刑事判決電腦列印本各一份在卷
    為憑，而異議人既自承肇事後未曾下車查看，又何能知悉被害人究需何等之救援
    ，益徵異議人確係逃逸途中遭人攔獲甚明，故其所辯：下山係為求援云云，顯係
    事後卸責之詞，要非可採。是本件異議人駕駛汽車肇事致人受傷而逃逸之違規事
    證，至為明確，自不因其事後是否向警自首肇事或與被害人和解而有所影響。從
    而，原處分機關據以援引道路交通管理處罰條例第六十二條第一項及第六十七條
    第一項之規定，裁處吊銷異議人駕駛執照，並終生禁考，於法並無違誤或不當之
    處，本件聲明異議為無理由，應予駁回。
據上論斷，應依道路交通管理處罰條例第八十七條第二項、道路交通案件處理辦法第
十九條，裁定如主文。
中      華      民      國  九十二    年      十      月    二十二    日
                                臺灣桃園地方法院交通法庭
                                    法  官   丁俊成
右正本證明與原本無異。
如不服本裁定，應於裁定送達後五日內向本院提出抗告狀。
                                    書記官   簡慧瑛
中      華      民      國    九十二    年      十      月    二十九    日


司法院資訊處製作；財團法人民間司法改革基金會備份。
